臺灣高等法院臺中分院刑事判決　　　　　　　　　　九十一年度上訴字第四一八號
　　上　訴　人　臺灣台中地方法院檢察署檢察官
　　被　　　告　戊○○
　　指定辯護人　本院公設辯護人　甲○○
右上訴人因被告殺人未遂案件，不服臺灣台中地方法院九十年度訴字第二八二○號中
華民國九十一年一月三十一日第一審判決（起訴案號：臺灣台中地方法院檢察署九十
年度偵字第一七七五八號），提起上訴，本院判決如左：
　　主      文
原判決撤銷。
本件公訴不受理。
　　理      由
一、公訴意旨略以：被告戊○○於民國九十年九月三十日上午，至臺中縣烏日鄉○○
    路五號之一「乙旨宮」內與丁○○、乙○○、何義雄、盧穩吉、韓少金等人飲酒
    ，飲酒後戊○○駕駛車號ＰＥ─８８９５號汽車載丁○○外出，於同日中午，二
    人返回乙旨宮後，在臺中縣烏日鄉○○路十二之四號旁之土地公廟，因戊○○對
    於丁○○加以祭拜，二人因而發生激烈口角，戊○○竟基於殺人之犯意，持一刀
    刃約二十公分之不明刀械，剌向丁○○之頭頂、左頸部、鼠蹊部，致丁○○受有
    頭頂長八公分×寬零點五公分×深零點三公分之切割傷、左頸部長二公分×寬一
    公分×深十公分之穿剌傷、左頸部長一點五公分×寬一公分×深十公分之穿剌傷
    、左鼠蹊部長二公分×寬一公分×深三公分之穿剌傷等傷害，經丁○○自行脫困
    電召救護車送醫急救始倖免於難，因認被告涉有刑法第二百七十一條第二項殺人
    未遂罪嫌。
二、訊據被告戊○○雖坦承有持刀砍傷被害人丁○○之事實，然堅決否認有殺人之故
    意，並辯稱：因當時被害人丁○○持刀對伊砍殺，經伊反擊奪刀後不小心傷到被
    害人等語。經查：
  (一)被害人丁○○於案發當日因不滿被告一星期前對其有祭拜之動作，先攜帶一把刀
    前往砍損被告所駕駛車輛，並在被告面前晃了一下，二人爭吵後被告即載被害人
    丁○○前往買米酒，被害人丁○○仍不高興而將買入之酒當場即摔碎，二人之紛
    爭並未平息，在被告與被害人戊○○在當日中午返回前述土地公廟旁後，二人又
    發生爭執，並致被害人丁○○受傷等情，業據被告供述甚明，並為被害人丁○○
    於原審及本院到庭陳述明確，故被告與被害人當日發生紛爭之上開經過情形應堪
    採信。另被告辯稱：當日被害人丁○○持刀欲砍伊，伊奪刀後不小心傷到被害人
    丁○○等情，核與當時在場之證人乙○○於警訊、偵查、原審及本院調查時證述
    情節大致相符，且被告就此部分情節經檢察官送請法務部調查局為測謊鑑定時，
    就其係因奪取被害人丁○○手中刀械時刺傷陳某一事回答時，測試並無情緒波動
    反應而研判未說謊，亦有法務部調查局測謊報告書影本一份附於原審卷內足資佐
    證（見原審卷第十八頁）；再參諸被害人丁○○於偵查中坦承當日與被告外出時
    曾攜帶一把刀，刀刃約二十五公分等語（見九十年十月三十一日偵訊筆錄），而
    證人盧穩吉於原審亦證稱未曾看見被告帶刀等語（見原審卷第五八頁），足證被
    告辯稱被害人丁○○持刀砍伊，伊才奪刀揮到被害人等情，並非子虛，應堪採信
    。被害人於原審、本院堅稱並未持刀云云，顯係推諉之詞，不足採信。
  (二)再查被告奪取被害人之刀械後，揮刀致被害人受有頭頂撕裂傷（長八公分×寬零
    點五公分×深零點三公分）、左頸部兩處穿刺傷（長五公分×寬一公分×深一公
    分）、（長五公分×寬一公分×深一公分）及左鼠蹊部穿刺傷（長三公分×寬一
    公分×深二公分）等傷勢，且上開受傷部位均不足以致命等情，有財團法人仁愛
    綜合醫院（下稱仁愛醫院）函覆本院之診療說明書影本及病歷影本各一份附卷可
    稽（見本院卷第六二至七四頁），雖仁愛醫院曾於偵查中函覆檢察官被害人係受
    有頭頂長八公分×寬零點五公分×深零點三公分之切割傷、左頸部長二公分×寬
    一公分×深十公分之穿剌傷、左頸部長一點五公分×寬一公分×深十公分之穿剌
    傷及左鼠蹊部長二公分×寬一公分×深三公分之穿剌傷等傷害，有仁愛醫院於九
    十年十月十八日函覆檢察官之診療說明書影本附於偵查卷內可稽，惟經本院傳訊
    證人即仁愛醫院急診部主治醫師丙○○到庭證稱：「九十年十月十八日的診斷證
    明書有筆誤，當時我是在急診室初步處理，我們沒有辦法判斷頸部的傷勢的深度
    ，所以必須等到外科醫師開刀後，才能具體診斷深度，所以地檢署函詢時，我是
    看病歷資料的紀錄，誤以為深度是十公分，才作如上的函覆，但是在鈞院函詢時
    ，我再次求證外科醫師，才知道他所寫的十公分，是頸部兩個傷口的長度加起來
    十公分，我誤以為是深度十公分，事實上深度只有一至二公分左右而已，寬度沒
    有錯。所以事實上第一份與第二份報告是將長度誤認為深度，所以正確的診斷是
    在第二份函覆貴院的診斷證明書」等語（見本院卷第九一頁），故自應以仁愛醫
    院函覆本院之診療說明書始為正確。本院揆之被害人受傷部位雖為頭部、頸部、
    鼠蹊部等重要部位，然被害人所受頭頂部分深度僅有僅零點三公分、頸部深度僅
    為一公分、鼠蹊部深度僅有二公分，且上開傷口長度、寬度均非太大，足見被告
    用力不重，如被告果有殺人故意，於傷及上開重要部位時，被害人豈會如受此輕
    微之傷勢？此外參諸仁愛醫院診療說明書亦表示上開部位不足致命，已如前述，
    故本院認被告辯稱其無殺害被害人之故意，僅係奪刀向被害人揮二下傷及被害人
    等語，應堪採信。核被告所為，係犯刑法第二百七十七條第一項之傷害罪，公訴
    人以刑法第二百七十一條第二項、第一項之殺人未遂罪起訴，尚有未洽，起訴法
    條，應予變更。
三、按刑法第二百七十七條第一項之罪，須告訴乃論。告訴乃論之罪，未經告訴，或
    其告訴經撤回或已逾告訴期間者，應諭知不受理之判決，刑法第二百八十七條前
    段、刑事訴訟法第三百零三條第三款分別定有明文。本件關於被告之上開傷害犯
    行，被害人於警訊、偵查中均未提出傷害告訴，且於原審表明不願告訴（見原審
    卷第六十頁），本件被害人既未依法提出傷害告訴，依前揭法條之規定，自應為
    不受理之判決。原審依據仁愛醫院上開錯誤之診療說明書，推認被告有殺人之故
    意，並予論罪科刑，即有未洽。上訴人上訴認被告奪刀後已非處於受不法侵害之
    狀態中，已不符正當防衛云云，因本案應不受理，本院自毋庸再予審酌，原審判
    決既有上開可議之處，自應由本院撤銷改判，另諭知不受理之判決。
四、據上論斷，應依刑事訴訟法第三百六十九條第一項前段、第三百六十四條、第三
    百零三第三款，判決如主文。
本案經檢察官己○○到庭執行職務。
中      華      民      國　    九十一     年     六      月   二十六 　日
                                臺灣高等法院臺中分院刑事第八庭
                                      審判長法  官  羅　得　村
                                      　　　法　官  陳　賢　慧
                                      　　　法　官  陳  毓  秀
右正本證明與原本無異。
檢察官得上訴。
被告不得上訴。
如不服本判決應於收受送達後十日內向本院提出上訴書狀，其未敘述上訴之理由者並
得於提起上訴後十日內向本院補提理由書（均須按他造當事人之人數附繕本）。
　　　　　　　　　　　　　　　　　　　　　　書記官  吳　宗  玲
中      華      民      國　    九十一     年     六      月   二十七 　日
                                                                        Ｒ
